---
title: "R Básico"
subtitle: "Clase 1"
author: "Bladimir Morales Torrez"
date: "08 de febrero 2020"
output: 
  html_notebook:
    toc: true
    toc_float: true
    theme: flatly
    df_print: paged
    fig_caption: true
    number_section: true
---

<style>
body {
text-align: justify}
}
</style>

# R y RStudio

## R

R es un entorno de software libre para gráficos y computación estadística. Se compila y se ejecuta en una amplia variedad de plataformas UNIX, Windows y MacOS. 

Beneficios.

* R es un lenguaje de programación en un entorno centrado principalmente en análisis estadístico y gráficos. 

* R se descarga de Comprehensive R Archive Network (CRAN). En CRAN se instala paquetes. 

* R es uno de los cinco idiomas más solicitados en las ofertas de trabajo de los científicos de datos. 

* R es gratis. 

* R es muy versátil y tiene una amplia funcionalidad 

En particular, para las personas que recién comienzan con R, su comunidad es un gran beneficio debido a su popularidad. Hay varios foros que tienen páginas y páginas dedicadas a resolver problemas de R. 

Para descargar el programa ingresar al siguiente enlace <https://cran.r-project.org/> y siga las instrucciones de descarga e instalación.


## RStudio

RStudio es una interfaz gráfica de usuario para R que le permite escribir, editar y almacenar código, generar, ver, y almacenar gráficos, administrar archivos, objetos y marcos de datos, e integrarse con los sistemas de control de versiones, por nombrar algunas de sus funciones.

Descargue el programa en <https://rstudio.com/products/rstudio/download/>.

## Paquetes de R

Un paquete es una colección de funciones, datos, y código convenientemente proporcionado en un formato completo agradable, hay poco más de 14.300 paquetes disponibles para descargar, cada uno con sus propias funciones y código especializados, todo por algún propósito diferente.

Cada paquete es desarrollado y publicado por la comunidad R en general y depositada en repositorios. Un repositorio es una ubicación central donde existen muchos paquetes desarrollados y disponibles para su descarga

Hay tres grandes repositorios. 

* CRAN. The Comprehensive R Archive Network (Red Integral de Archivos R), que es el repositorio principal de R con más de 12,100 paquetes disponibles. 

```{r instalarcran,eval=FALSE}
install.packages("ggplot2")
install.packages(c("ggplot2","dplyr"))
```

O presionar en el botón Tools>Install Packages

* Bioconductores. que es principalmente para paquetes de enfoque bioinformático. 
```{r instalarbio,eval=FALSE}
#source("https://bioconductor.org/biocLite.R")
biocLite()
biocLite("GenomicFeatures")
```
* GitHub. un muy popular repositorio de código abierto que no es específico de R.

```{r instalargithub,eval=FALSE}
install.packages("devtools")
library(devtools)
#install_github("author/package")
```

#	Los datos y tipos de datos 

## ¿Qué son los datos

* [Wikipedia](https://es.wikipedia.org/wiki/Dato). Un dato es una representación simbólica (numérica, alfabética, algorítmica, espacial, etc.) de un atributo o variable cuantitativa o cualitativa. 

* [Real Academia Española](https://dle.rae.es/dato). Del latín datum *'lo que se da'*

  -Información sobre algo concreto que permite su conocimiento exacto o sirve para deducir las consecuencias derivadas de un hecho.

  -Documento, testimonio, fundamento.

  -Informática. Información dispuesta de manera adecuada para su tratamiento por una computadora. 
  
## ¿Qué son las bases de datos?

* [Wikipedia](https://es.wikipedia.org/wiki/Base_de_datos). Una base de datos es un conjunto de datos pertenecientes a un mismo contexto y almacenados sistemáticamente para su posterior uso.

* [Platzi](http://www.maestrosdelweb.com/que-son-las-bases-de-datos/). Una base de datos es un “almacén” que nos permite guardar grandes cantidades de información de forma organizada para que luego podamos encontrar y utilizar fácilmente.


# Objetos de R

Entonces, todas las cosas que manipulas en R, lo llamaremos como objetos, los objetos pueden ser de diferentes tipos:

* character

```{r}
a<-"hola"
a
class(a)
```

* numeric (números reales con o sin decimales) 

```{r}
a<-10;b<-10.5
a;b
class(a);class(b)
```


```{r}
#Número infinito
a/0
d<-a/0
class(d)
```


```{r}
#Número NaN (indefinido/número faltante) (Not a Number NaN)
0/0
e=0/0
class(e)
```


* integer (números enteros)

```{r}
a=10L
a
class(a)
```

* complex (números complejos/imaginarios)

```{r}
a=10i
a
class(a)
```

* logical (lógicos TRUE/FALSE)

```{r}
a=TRUE;b=FALSE
a;b
class(a);class(b)
```

# Operaciones básicas 

La secuencia correcta de "orden de operación" es:

Paréntesis, exponenciación, multiplicación y división, suma y resta

```{r}
#Suma
2+3
```


```{r}
#Resta
4-2
```

```{r}
#Multiplicación
4*3
```

```{r}
#División
10/3
```

```{r}
#División exacta
10%/%3
```

```{r}
#Módulo o resto
10%%3
```

```{r}
#Potencia
5^2
```


```{r}
#Raíz
sqrt(9)
```


```{r}
#Exponente
exp(4)
```

```{r}
#Logaritmo neperiano 
log(3)
```

```{r}
#Logaritmo con base
log(3,base=10)
```

```{r}
#Número pi
pi
```

# Generación de Secuencias


```{r}
1:20
```

```{r}
seq(1,20)
```

```{r}
seq(1,20,by=2)
```


```{r}
seq(5,10,length=30)
```


```{r}
1:length(seq(5,10,length=30))
```


```{r}
mi_sec<-c(4,5,6,8)
seq(along.with=mi_sec)
```


```{r}
seq_along(mi_sec)
```


```{r}
rep(0,times=40)
```


```{r}
rep(c(0,1,2),times=10)
```


```{r}
rep(c(0,1,2),each=10)
```


# Vectores, Matrices y Listas

## Vectores

Un vector es un **objeto** que puede contener dentro de él un solo tipo/clase de otros objetos pero repetido varias veces (numeric, character, integer, complex, logical).


```{r}
#Creación de un vector predeterminado
vector(mode="character",length = 5L)
```

```{r}
vector(mode="numeric",length = 5L)
```

```{r}
vector(mode="integer",length = 5L)
```


```{r}
vector(mode="logical",length = 5L)
```


```{r}
vector(mode="complex",length = 5L)
```

```{r}
#Creación de vector editable
c("hola","mundo")
```


```{r}
c(0.5,1)
```

```{r}
c(TRUE,FALSE,T,F)
```


```{r}
c(2i,5i)
```

```{r}
#Letras
letters
LETTERS
```

## Matrices

Es un tipo especial de los vectores en R con todas sus características y solo pueden contener información de un solo tipo/clase.

```{r}
#Matriz nula
m=matrix(nrow = 3,ncol=2);m
dim(m)
attributes(m)
```


```{r}
# Matriz llena op1
m=matrix(1:6,nrow = 3,ncol=2);m
```


```{r}
# Matriz llena op2
m=1:6;m
dim(m)=c(3,2)
m
```


```{r}
n=matrix(1:6,nrow = 3,ncol=2,byrow=T);n
```

### Listas

Las listas es una clase de vector que pueden contener diferentes tipos/clases de objetos (numeric, character, integer, complex, logical) no importa que tipo sean.

```{r}
# Cinco elementos cada uno con un vector
a=list("hola",2.4,10L,TRUE,5i)
a
a[[1]][1]
a[[4]][1]
```


```{r}
b=list(c("hola","mundo"),c(1:10),TRUE,FALSE,c(TRUE,FALSE))
b
b[[1]][2]
b[[2]][5]
```

