---
title: "R Básico"
subtitle: "Clase 5"
author: "Bladimir Morales Torrez"
date: "19 de febrero 2020"
output: 
  html_notebook:
    toc: true
    toc_float: true
    theme: flatly
    df_print: paged
    fig_caption: true
    number_section: true
---

<style>
body {
text-align: justify}
}
</style>

# Manejo de data frames

```{r}
bd_covid<-read.csv("covid19mun_se.csv",encoding = "UTF-8")
```

```{r}
str(bd_covid)
```

## Separar data frames

```{r}
lp<-bd_covid %>% 
  filter(DEPARTAMENTO=="LA PAZ")
```

```{r}
cb<-bd_covid %>% 
  filter(DEPARTAMENTO=="COCHABAMBA")
```

```{r}
sc<-bd_covid %>% 
  filter(DEPARTAMENTO=="SANTA CRUZ")
```

## Unión de data frames

```{r}
str(lp)
str(cb)
str(sc)
```

```{r}
#Unión de filas si y solo si las columnas son del mismo tipo y nombre
bd_covid_eje<-rbind(lp,cb,sc)
```

```{r}
#Unión de columnas si y solo si las filas son del mismo tamaño
bd_covid_ejecol<-cbind(lp,sc,cb)
```

```{r}
lp1<-lp[1:900,]
sc1<-sc[1:900,]
cb1<-cb[1:900,]
bd_covid_ejecol<-cbind(lp1,sc1,cb1)
```

# Gráficos base

## Unidimensionales

Los gráficos recomendables son:

```{r}
airquality
```
* resumen de cinco números
 `summary(data$var)`
```{r}
summary(airquality$Wind)
```
 
* Boxplots
 `boxplot(data$var,col="blue")`

```{r}
boxplot(airquality$Wind)
```
 
* Histogramas (distribución de la variable)
 `hist(data$var,col="green")`
```{r}
hist(airquality$Wind)
```
 
  si se quiere poner una alfombra debajo del histograma
  `rug(data$var`
```{r}
hist(airquality$Wind)
rug(airquality$Wind)
```
  
  se puede manipular también el número de barras que hay en el histograma
  `hist(data$var,breaks=100)`

```{r}
hist(airquality$Wind,breaks = 50)
rug(airquality$Wind)
```
  
se puede poner líneas en los ejes x
  `abline(v=xx,lwd=2)`
  `abline(v=median(data$var),lwd=2)`

```{r}
hist(airquality$Wind)
abline(v=5,lwd=2)
abline(v=median(airquality$Wind),lwd=2)
```

* Diagrama de barras
se utiliza para datos categóricos

`barplot(table(data$var),col="wheat",main="")`

```{r}
barplot(table(iris$Species),col="wheat")
```

### Bidimensionales

* Multiples Boxplots

```{r}
boxplot(Sepal.Length~Species,data=iris,col="red")
```


* Multiples histogramas

```{r}
par(mfrow=c(2,1),mar=c(4,4,2,1))
hist(iris$Sepal.Length,col="green")
hist(iris$Sepal.Width,col="green")
```

* Scatterplot

```{r}
with(iris,plot(Sepal.Length,Sepal.Width,col=Species))
abline(h=3,lwd=2,lty=2)
```

* Multiples Scatterplots

```{r}
par(mfrow=c(1,2),mar=c(5,4,2,1))
with(subset(iris,Species=="setosa"),plot(Sepal.Length,Sepal.Width,main="Setosa"))
with(subset(iris,Species=="versicolor"),plot(Sepal.Length,Sepal.Width,main="Versicolor"))

```


