---
title: "R Básico"
subtitle: "Clase 2"
author: "Bladimir Morales Torrez"
date: "10 de febrero 2020"
output: 
  html_notebook:
    toc: true
    toc_float: true
    theme: flatly
    df_print: paged
    fig_caption: true
    number_section: true
---

<style>
body {
text-align: justify}
}
</style>

# Operaciones con matrices

## Operaciones Básicas

```{r}
m<-matrix(1:6,3,2)
n<-matrix(10:15,3,2)
```
```{r}
m;n
```

```{r}
#Suma
m+n
```

```{r}
#Resta
m-n
```

```{r}
#Multiplicación número a número
m*n
```

```{r}
#Multiplicación a un escalar
5*m
```

```{r}
#Transpuesta
t(m)
```

```{r}
#Producto de matrices
m%*%t(n)
```

## Algebra de Matrices

```{r}
#Transpuesta
t(m)
```

```{r}
#Diagonal
diag(m)
```

```{r}
#Traza
sum(diag(m))
```

```{r}
#Determinante
m<-matrix(10:18,3,3)
det(m)
```

```{r}
m<-matrix(c(1,2,3,4,1,6,7,9,1),3,3)
m
#Inversa
solve(m)
```


# if, for, while

## if, else

Te permite poner una condición y si es verdadera hace una cosa y otra en caso contrario, if y else van juntos pero else no se usa obligatoriamente es opcional, también se pueden anidar las sentencias 

```{r}
if(4<5){
  print("Sí")
}else
  print("No")
```

```{r}
x=4
if(x>3){
  y=10
  y
} else{
  y=0
  y
}
#Otra forma
y=if(x>3){
  10
} else{
  0
}
y
```

## For

Tipo de bucle

```{r}
for(i in 1:5){
  print(i)
}
```

```{r}
x=c("a","b","c","d")

for(i in 1:4){
  print(x[i])
}
```


```{r}
for(i in seq_along(x)){
  print(x[i])
}
```


```{r}
for(letra in x){
  print(letra)
}
```


```{r}
for(i in 1:4) print(x[i])
```

## While

Es un constructor de bucle donde toma una expresión lógica y ejecuta bucles basándose en el valor de dicha expresión lógica

```{r}
conteo=5
while (conteo<10) {
  print(conteo)
  conteo=conteo+1
}
```

# Funciones

Las funciones pueden ahorrar mucho trabajo al crearlas o usar las existentes en los proyectos que tenemos. Las funciones también son objetos que pertenecen a la clase/tipo function. Se puede anidar las funciones o usar sus parámetros para otras funciones. La funcion siempre devuelve la última expresión anotada en la función.

```{r}
add<-function(x,y){
  s=x+y
  e=x^y
  print(s)
  print(e)
}
add(5,100)
```

```{r}
mayor10<-function(x){
  con=x>10
  x[con]
}
x<-1:15
mayor10(x)
```


```{r}
mayor<-function(x,n){
  con=x>n
  x[con]
}
x<-1:15
mayor(x,8)
con<-x>8
```

Puedes poner valores por defecto

```{r}
mayor=function(x,n=10){
  con=x>n
  x[con]
}
x=1:15
mayor(x)
```


```{r}
z=10
f=function(x,y){
  x^2+y/z
}
f(2,5)
```

```{r}
x<-c(4,5,10)
mean(x)
media <- function(mi_vector) {
  m<-sum(mi_vector)/length(mi_vector)
  m
}
media(c(4,5,10))
```

# Data frame

Una de las estructuras más conocidas de R es el data frame (marco de datos), esta estructura permite representar la información de forma tabular, donde cada fila es una obsevación y cada columna es una variable.

```{r}
sexo<-rep(c("h","m"),5)
edad<-c(32,33,24,25,36,48,25,16,12,85)
datos<-data.frame(sexo,edad)
datos
```

```{r}
head(datos)
```

```{r}
head(datos,3)
```
```{r}
tail(datos)
```

```{r}
tail(datos,3)
```

```{r}
datos[2,1]
datos[2,2]
```

```{r}
datos$sexo
```

```{r}
datos$edad
```

```{r}
datos$sexo[1]
datos$edad[1]
```

```{r}
datos$sexo[c(1,2,3)]
datos$sexo[1:3]
```

```{r}
datos
```
## Ordenar

```{r}
order(datos$edad)
```

```{r}
datos[order(datos$edad),]
```
## Filtrar

```{r}
datos$sexo=="h"
```

```{r}
datos[datos$sexo=="h",]
```


# Medidas de tendencia central (media, mediana, moda, y cuartiles)

```{r}
library(datasets)
```

```{r}
#Base de datos de la calidad del aire
datasets::airquality
```

```{r}
cal_aire<-airquality
cal_aire
```

## Media

```{r}
str(mean)
```

```{r}
mean(datos$edad)
```

```{r}
mean(airquality$Temp)
```

```{r}
mean(airquality$Ozone)
```

```{r}
mean(airquality$Ozone,na.rm=TRUE)
```

## Mediana

```{r}
median(airquality$Temp)
```

```{r}
median(airquality$Ozone)
```

```{r}
median(airquality$Ozone,na.rm=TRUE)
```

## Moda

```{r}
table(airquality$Temp)
```

```{r}
frecuencias<-data.frame(table(airquality$Temp))
frecuencias
```

```{r}
which.max(frecuencias$Freq)
```


```{r}
moda <- frecuencias[which.max(frecuencias$Freq),1]
moda
```

## Resumen de estadísticos

```{r}
str(summary)
```


```{r}
summary(airquality$Ozone)
```

```{r}
summary(airquality$Ozone,na.rm=TRUE)
```

## Cuartiles

```{r}
summary(airquality$Ozone)
```

```{r}
quantile(airquality$Ozone,prob=c(0,0.25,0.5,0.75,1))
```

```{r}
quantile(airquality$Ozone,prob=c(0,0.25,0.5,0.75,1),na.rm=T)
```

```{r}
quantile(airquality$Ozone,prob=c(0,0.99,0.28),na.rm=T)
```

# Medidas de dispersión o Concentración(Varianza, desviación estándar y coeficiente de variación)


## Varianza

```{r}
var(airquality$Ozone)
```

```{r}
var(airquality$Ozone,na.rm=T)
```


## Desviación estandar


```{r}
sqrt(var(airquality$Ozone,na.rm=T))
```

```{r}
sd(airquality$Ozone,na.rm=T)
```

## Coeficiente de variación

```{r}
sd(airquality$Ozone,na.rm=T)/mean(airquality$Ozone,na.rm=T)
```

```{r}
library("FinCal")
```

```{r}
coefficient.variation(sd=sd(airquality$Ozone,na.rm=T),avg=mean(airquality$Ozone,na.rm=T))
```


